【裁判字號】    99,訴,1028
【裁判日期】    991006
【裁判案由】    偽造文書
【裁判全文】
臺灣臺北地方法院刑事判決              99年度訴字第1028號
公  訴  人  臺灣臺北地方法院檢察署檢察官
被      告  乙○
上列被告因偽造文書案件，經檢察官提起公訴（99年度偵字第12
292號），因被告於準備程序中就被訴事實為有罪之陳述，經本
院裁定由受命法官獨任進行簡式審判程序，並判決如下：
    主  文
乙○共同行使偽造私文書，足以生損害於公眾及他人，處有期徒
刑參月，如易科罰金以新臺幣壹仟元折算壹日。偽造「甲○○」
名義之福田工程有限公司九十七年度薪（工）資表上之「甲○○
」署名、指印各玖枚，證明書上之「甲○○」署名、指印各壹枚
，均沒收。
    犯罪事實
一、乙○前於民國97年間因毒品案件，經臺灣板橋地方法院以97
    年度簡字第4060號判決判處拘役40日確定，並於97年8月13
    日入監執行，甫於97年9月21日縮刑期滿執行完畢，而於同
    年月22日出監。自97年9月22日後某日起，前往福田工程有
    限公司（設臺北市○○區○○路4段200號2樓，下稱福田公
    司）受雇擔任臨時工，工作期間僅3個月，實際領取薪資總
    額為新臺幣（下同）8萬元，詎於97年12月間某日，於福田
    公司欲申報薪資支出時，明知甲○○於97年1至9月間並未在
    福田公司任職，且乙○工作期間實際領取薪資總額僅8萬元
    ，竟與年籍姓名均不詳，綽號「阿明」之成年男子，基於行
    使偽造私文書及幫助納稅名義人福田公司逃漏稅捐之犯意聯
    絡，由阿明先於福田公司97年度薪（工）資表上填寫甲○○
    之戶籍地址、身分證字號等資料，並於該薪（工）資表上虛
    列甲○○於97年1至9月間向福田公司領取薪資共計236,700
    元，並由乙○及該綽號阿明之男子，於薪（工）資表上偽造
    「甲○○」之指印、署名各9枚，復接續於領取工資證明書
    上，虛偽填載甲○○於97年間於福田公司工作及領取薪資金
    額等之不實內容，並偽造「甲○○」之指印、署名各1枚後
    ，連同阿明以不詳方式所取得之甲○○身分證件影本，提出
    交予福田公司，用以表示「甲○○」確實在福田公司工作、
    支薪之意，福田公司則將「甲○○」於97年間向福田公司領
    取總計236,700元薪資之不實事項，填製業務上所製作「甲
    ○○」97年度各類所得扣繳暨免扣繳憑單，據以向財政部臺
    灣省北區國稅局（下稱北區國稅局）申報福田公司97年度之
    營利事業所得稅而行使之，幫助納稅名義人福田公司逃漏營
    業事業所得稅，足以生損害於稅捐稽徵機關對於稅捐稽徵管
    理及國家稅收之正確性及甲○○。
二、案經臺灣臺北地方法院檢察署檢察官自動檢舉偵查起訴。
    理  由
一、本件被告乙○所犯非死刑、無期徒刑、最輕本刑為3年以上
    有期徒刑之罪，或高等法院管轄第一審之案件，被告於本院
    準備程序中，就被訴事實為有罪之陳述，經告以簡式審判程
    序之旨，並聽取檢察官、被告之意見後，本院裁定進行簡式
    審判程序，是本件之證據調查，依刑事訴訟法第273條之2規
    定，不受同法第159條第1項、第161條之2、第161條之3、第
    163條之1及第164條至第170條規定之限制，合先敘明。
二、上揭犯罪事實，業據被告於本院審理時坦承不諱（見本院卷
    (二)第29頁、第33頁），核與證人甲○○、林惠妍、林志謙、
    汪家榕證述內容大致相符（見99年度偵字第8296號卷第2至
    6頁、第24至25頁、第35至38頁、第47至48頁、第53頁），
    並有甲○○財政部台灣省北區國稅局綜合所得稅核定通知書
    97年度申報核定、甲○○國民身分證影本、證明書、福田公
    司97年度薪（工）資表等件可按（見99年度偵字第8296號卷
    第12至13頁、第26至28頁），又上開證明書、薪（工）資表
    上「甲○○」署名處所蓋用指印共10枚，經與內政部警政署
    刑事警察局檔存被告指紋卡比對結果，均與被告之右拇指指
    紋相符等情，亦有內政部警政署刑事警察局99年4月30日刑
    紋字第0990052207號鑑定書附卷可稽（見99年度偵字第8296
    號卷第43至44頁），顯見於上開證明書、薪（工）資表蓋用
    指印確為被告無訛，亦可認定；又被告自承係於立書人、薪
    （工）資表之蓋（簽）章處蓋用指印，而細究證明書及薪（
    工）資表之記載方式、內容，該紙證明書係以電腦打字方式
    書立，並早已記載有「甲○○」於福田公司任職並領取薪資
    之旨，其內容行距均屬固定，而無呈現不自然之排列方式，
    自無可能係由被告於空白紙張上任意處所蓋用指印後，再交
    由阿明之人另行繕打證明書所載內容；再被告於薪（工）資
    表上蓋用指印數目已達9枚之多，而被告僅於福田公司工作3
    個月，縱使該薪（工）資表姓名、身分證字號於被告蓋印時
    尚未繕打，然被告若僅工作3月，何以會於薪資應支金額等
    欄位蓋用多達9枚指印，表示領取9個月之薪資，而非僅蓋用
    指印3枚，可知被告於蓋用指印時，確有參與偽造「甲○○
    」名義文書及以幫助納稅名義人福田公司逃漏稅捐之犯意甚
    明。綜上由本件證人證詞及相關書證等補強證據，足認被告
    之自白核與事實相符，堪以憑信。本件事證明確，被告犯行
    堪以認定，應予依法論科。
三、核被告所為偽造「甲○○」名義之福田公司97年度薪（工）
    資表、證明書後，再由福田公司持向北區國稅局行使之，而
    辦理結算申報，幫助納稅名義人福田公司逃漏營業事業所得
    稅，係犯稅捐稽徵法第43條第1項之幫助逃漏稅捐罪、刑法
    第216條、第210條之行使偽造私文書罪。其與年籍姓名不詳
    ，綽號「阿明」之成年男子間，就上開犯行，具有犯意聯絡
    及行為分擔，應依刑法第28條規定論以共同正犯。又被告與
    共犯阿明偽造「甲○○」署名、指印之部分，均為偽造私文
    書之部分行為，均不另成立偽造署名、指印罪，又其等偽造
    私文書後持以行使，偽造之低度行為應為行使之高度行為所
    吸收，亦不另論罪。被告一行為觸犯行使偽造私文書、幫助
    逃漏稅捐罪之2罪間，為異種想像競合犯，應依刑法第55條
    之規定，從一情節較重之行使偽造私文書罪論處（起訴書雖
    未敘及被告涉有幫助逃漏稅捐罪，惟此部分被告既僅於福田
    公司工作3個月，領取薪資8萬元，卻填載領取達9個月之薪
    資共計236,700元之薪（工）資表、證明書以為申報，自屬
    幫助福田公司逃漏稅捐之行為，又此部分與經起訴之行使偽
    造私文書罪部分，有裁判上一罪之關係，為起訴效力所及，
    並經公訴人當庭補充犯罪事實及所涉法條，本院自應逕予審
    酌）。爰審酌被告冒用他人之名義填具薪（工）資表、證明
    書，損及稅捐稽徵機關對於稅捐稽徵管理及國家稅收之正確
    性，並造成甲○○本人權益受損，惟念及被告犯後已坦供犯
    行，尚有悔意之犯後態度等一切情狀，量處如主文所示之刑
    ，並諭知易科罰金之折算標準。至於偽造「甲○○」名義之
    福田公司97年度薪（工）資表、證明書，乃被告犯罪所用之
    物，惟因已交付他人，非屬被告所有，毋庸宣告沒收，然上
    開偽造「甲○○」名義之97年度薪（工）資表、證明書上偽
    造之「甲○○」署名10枚、指印10枚，依刑法第219條之規
    定，不問是否屬於犯人與否，均應依法沒收之。
據上論斷，應依刑事訴訟法第273條之1第1項、第299條第1項前
段，稅捐稽徵法第43條第1項，刑法第11條前段、第28條、第216
條、第210條、第55條、第41條第1項前段、第219條，判決如主
文。
本案經檢察官蔡彥守到庭執行職務。
中    華    民    國    99    年    10    月     6    日
                  刑事第四庭  法  官  呂煜仁
上正本證明與原本無異。
如不服本判決應於收受送達後10日內向本院提出上訴書狀，並應
敘述具體理由；其未敘述上訴理由者，應於上訴期間屆滿後20日
內向本院補提理由書（均須按他造當事人之人數附繕本）「切勿
逕送上級法院」。告訴人或被害人如對於本判決不服者，應具備
理由請求檢察官上訴，其上訴期間之計算係以檢察官收受判決正
本之日期為準。
                              書記官  曹尚卿
中    華    民    國    99    年    10    月    6     日
附錄：本判決論罪科刑法條全文
中華民國刑法第210條
（偽造變造私文書罪）
偽造、變造私文書，足以生損害於公眾或他人者，處 5 年以下
有期徒刑。
中華民國刑法第216條
（行使偽造變造或登載不實之文書罪）
行使第 210 條至第 215 條之文書者，依偽造、變造文書或登載
不實事項或使登載不實事項之規定處斷。
稅捐稽徵法第43條
（教唆或幫助逃漏稅捐等之處罰）
教唆或幫助犯第 41 條或第 42 條之罪者，處 3 年以下有期徒
刑、拘役或科新台幣 6 萬元以下罰金。
稅務人員、執行業務之律師、會計師或其他合法代理人犯前項之
罪者，加重其刑至二分之一。
稅務稽徵人員違反第 33 條規定者，除觸犯刑法者移送法辦外，
處 1 萬元以上 5 萬元以下罰鍰。

司法院資訊處製作；財團法人民間司法改革基金會備份。
